【裁判字號】    94,訴,1489
【裁判日期】    950525
【裁判案由】    違反槍砲彈藥刀械管制條例
【裁判全文】
臺灣高雄地方法院刑事判決              94年度訴字第1489號
公  訴  人  臺灣高雄地方法院檢察署檢察官
被      告  甲○○
指定辯護人  本院公設辯護人丙○○
上列被告因違反槍砲彈藥刀械管制條例案件，經檢察官提起公訴
（93年度偵字第16587 號），本院判決如下：
    主  文
甲○○未經許可，持有可發射子彈具有殺傷力之改造手槍，累犯
，處有期徒刑貳年拾月，併科罰金新台幣拾萬元，罰金如易服
勞役，以罰金總額與陸個月之日數比例折算。扣案之改造手槍貳
枝（各含彈匣壹個，槍枝管制編號0000000000號、0000000000號
）及改造子彈拾捌顆，均沒收。
    事  實
一、甲○○前曾因違反肅清煙毒條例案件，經台灣高等法院高雄
    分院以81年度上訴字第961 號判決判處應執行有期徒12年確
    定，於民國92年8 月27日假釋付保護管束期滿執行完畢。緣
    林信安（另案審理中）於90年初向友人鄭子屏（已於92年6
    月25日死亡）借得由仿BERETTA 廠M9半自動手槍製造之玩具
    手槍換裝土造金屬槍管而成，可擊發適用子彈，具殺傷力之
    改造手槍2 枝（各含彈匣1 個、槍枝管制編號0000000000號
    、0000000000號）及供該等改造手槍所用由玩具金屬彈殼加
    裝直徑約9.3 釐米金屬彈頭具殺傷力之改造子彈41顆（扣案
    44顆，經送內政部警政署刑事警察局鑑定，試射14顆，其中
    11顆可擊發，認具殺傷力，3 顆無法擊發，不具殺傷力；嗣
    送法務部調查局鑑定，試射10顆，均可擊發，認具殺傷力，
    拆解2 顆，結構完整，認具殺傷力餘18顆），並自90年初某
    日起至93年8 月間某日止，未經許可即持有之。嗣林信安於
    93年5 月間至8 月間寄宿在甲○○位於高雄市○○區○○路
    26號住處地下室內，遂將上開槍、彈置於該址地下室內。至
    93年8 月間林信安離開上開寄宿處時並未將所持有之上開槍
    、彈帶走而遺留在該處，甲○○得知後，將上開改造手槍、
    改造子彈改藏置於其所有之車牌號碼ZI-1735 號自用小客車
    內，未經許可而持有之。嗣後於同年8 月18日上午10 時20
    分許，經警持搜索票前往上址搜索，自上開自用小客車內扣
    得具殺傷力改造手槍2 枝、改造子彈41顆（扣案44顆，經送
    內政部警政署刑事警察局鑑定，試射14顆，其中11顆可擊發
    ，認具殺傷力，3 顆無法擊發，不具殺傷力；嗣送法務部調
    查局鑑定，試射10顆，均可擊發，認具殺傷力，拆解2顆 ，
    結構完整，認具殺傷力，餘18顆）。
二、案經高雄市政府警察局刑事警察大隊移送臺灣高雄地方法院
    檢察署檢察官偵查起訴。
    理  由
一、訊據被告對上揭持有具有殺傷力之改造手槍及具有殺傷力之
    子彈等犯罪事實均供認不諱，並有具殺傷力之改造手槍2 枝
    （各含彈匣1 個，槍枝管制編號0000000000號、0000000000
    號）及改造子彈41顆（扣案44顆，經送內政部警政署刑事警
    察局鑑定，試射14顆，其中11顆可擊發，認具殺傷力，3 顆
    無法擊發，不具殺傷力；嗣送法務部調查局鑑定，試射10顆
    ，均可擊發，認具殺傷力，拆解2 顆，結構完整，認具殺傷
    力，餘18顆）扣案可資佐證。又扣案前開改造手槍、子彈經
    送請內政部警政署刑事警察局鑑定結果認為：送鑑改造貝瑞
    塔手槍2 枝（槍枝管制編號0000000000號、0000 000000 號
    ），均係由仿BERETTA 廠M9半自動手槍製造之玩具手槍換裝
    土造金屬槍管而成，機械性能良好，可擊發適用子彈，認均
    具殺傷力；送鑑子彈44顆，認係由玩具金屬彈殼加裝直徑約
    9.3 釐米之金屬彈頭改造而成，採樣14顆試射，11顆均可擊
    發，認具殺傷力，3 顆均無法擊發，認均不具殺傷力。另將
    未經試射之子彈30顆，送請法務部調查局鑑定結果，認均為
    土造9x19釐米子彈，取其中2 顆拆解檢視，係以供模擬槍枝
    使用的分解式土製彈殼，於前端加裝直徑8.5 釐米、彈頭分
    別重1.85公克、2.05公克同質彈頭，內部填裝制式槍彈發射
    火藥及底火帽改造而成，組合完整，依其構造認能擊發，配
    合適當槍枝發射，具有殺傷力。取樣10顆子彈，以制式9 ×
    19釐米槍枝實施試射，10顆子彈均能擊發，以彈速測定儀於
    槍口前方1 公尺處，測得發射彈丸速度平均為每秒925.58
    呎（彈頭平均重2.05公克、直徑8.5 釐米），換算發射彈丸
    單位面積動能為143.86焦耳/ 平方公分超出日本科學警察研
    究所之研究，發射彈丸單位面積動能達20焦耳/ 平方公分足
    以進入人體皮肉層。有刑事警察局93年10月6 日刑鑑字第09
    30181604號槍彈鑑定書、法務部調查局94年6 月30日調科參
    字第09400278480 號鑑定通知書附卷可稽（見偵卷第22頁至
    第26頁），足見被告之前開自白與事實相符，自得為論罪科
    刑之依據。是以，本件被告未經許可，持有可發射子彈具有
    殺傷力之改造手槍及子彈之犯罪事實堪以認定，應依法論科
    。
二、查本件被告行為後，立法者有鑑於改造手槍具有取得容易、
    比對困難及與制式槍枝火力相近之特性，而槍砲彈藥刀械管
    制條例處罰之刑責亦屬較輕等情事，遂修正槍砲彈藥刀械管
    制條例關於改造手槍之相關規定，經總統於94年1 月26 日
    修正公布，並自公布日起第3 日即自同年1 月28日起施行。
    修正前原條例第11條第4 項規定未經許可，持有第4 條第1
    項第1 款所稱其他可發射金屬或子彈具有殺傷力之各式槍砲
    者，處1 年以上7 年以下有期徒刑，併科新臺幣7 百萬元以
    下罰金；嗣修正後則刪除原條例第11條，改列於同條例第8
    條，並於該條第4 項規定：未經許可，持有第4 條第1 項第
    1 款所定其他可發射金屬或子彈具有殺傷力之各式槍砲者，
    處3 年以上10年以下有期徒刑，併科新臺幣7 百萬元以下罰
    金。茲就前開修正前、後規定相比較之結果，應以被告行為
    時之舊法即修正前槍砲彈藥刀械管制條例第11條第4 項之規
    定較有利於被告；至被告所涉未經許可持有子彈之犯行，因
    槍砲彈藥刀械管制條例修正前、後關於第12條第4 項之規定
    ，其構成要件與法律效果均屬相同，對行為人罪刑之論科亦
    無二致，自應依刑法第2 條第1 項前段規定，適用裁判時即
    修正後同條例第12條第4 項之規定處斷。
三、核被告所為，分別係違反修正前槍砲彈藥刀械管制條例第11
    條第4 項未經許可持有第4 條第1 項第1 款所稱其他可發射
    子彈具有殺傷力之槍砲罪及修正後同條例第12條第4 項未經
    許可持有子彈罪。而被告持有上開具有殺傷力之子彈41 顆
    之行為，因該41子彈均屬同條例第12條第4 項規定所處罰之
    子彈，侵害該規定保護之單一社會法益，僅犯單一之未經許
    可持有子彈罪。又被告同時持有改造手槍及子彈，係以一行
    為觸犯二罪名，為想像競合犯，應依刑法第55條前段之規定
    ，從一重論以修正前同條例第11條第4 項未經許可持有其他
    可發射子彈具有殺傷力之槍砲罪。又被告前曾因違反肅清煙
    毒條例案件，經台灣高等法院高雄分院以81年度上訴字第
    961 號判決判處應執行有期徒12年確定，於92年8 月27 日
    假釋付保護管束期滿執行完畢，有臺灣高等法院被告前案紀
    錄表在卷可稽，其受有期徒刑執行完畢後，5 年以內再犯本
    件有期徒刑以上之罪，為累犯，應依刑法第47條之規定加重
    其刑。爰審酌被告未經許可持有具殺傷力之改造手槍2 枝、
    子彈41顆，影響社會治安至深且鉅，惟念被告犯後坦承犯行
    ，態度尚佳，且未持之以犯罪等一切情狀，量處如主文所示
    之刑，及併科如主文所示之罰金，並就科處罰金部分，併予
    諭知罰金易服勞役之折算標準。
五、又扣案之具有殺傷力之改造手槍2 枝（含彈匣各1 個，槍枝
    管制編號0000000000號、0000000000號）及改造子彈18顆（
    扣案44顆，經送內政部警政署刑事警察局鑑定，試射14顆，
    其中11顆可擊發，認具殺傷力，3 顆無法擊發，不具殺傷力
    ；嗣送法務部調查局鑑定，試射10顆，均可擊發，認具殺傷
    力，拆解2 顆，結構完整，認具殺傷力，餘18顆），分別屬
    槍砲彈藥刀械管制條例第4 條第1 項第1 款、第2 款所定未
    經許可不得持有之違禁物，應依刑法第38條第1 項第1 款之
    規定，併予宣告沒收。至扣案之具有殺傷力之改造子彈23顆
    （刑事警察局試射14顆，其中11顆，均可擊發，法務務調查
    局試射10顆，均可擊發，拆解2 顆，結構完整，均有殺傷力
    ，經試射拆解認具殺傷力之子彈總共23顆）因已試射擊發及
    拆解後非屬違禁物，爰均不予宣告沒收。
據上論斷，應依刑事訴訟法299條第1項前段，修正前槍砲彈藥刀
械管制條例第11條第4 項、槍砲彈藥刀械管制條例第12條第4 項
，刑法第11條前段、第2 條第1 項但書、第55條、第47條、第42
條第2 項、第38條第1 項第1 款，罰金罰鍰提高標準條例第2 條
，現行法規所定貨幣單位折算新臺幣條例第2 條，判決如主文。
本案經檢察官乙○○到庭執行職務。
中    華    民    國    95    年    5     月    25    日
                  刑事第一庭    審判長法  官  陳明富
                                      法  官  方百正
                                      法  官  陳宛榆
以上正本證明與原本無異。
如不服本判決，應於判決送達後10日內，向本院提出上訴狀。
                                書記官  劉企萍
中    華    民    國    95    年    5     月    25    日
附錄本判決論罪法條
槍砲彈藥刀械管制條例第十一條（修正前）
未經許可，製造、販賣或運輸第四條第一項第一款所稱其他可發
射金屬或子彈具有殺傷力之各式槍砲者，處五年以上有期徒刑，
併科新臺幣一千萬元以下罰金。
未經許可，轉讓、出租或出借前項所列槍砲者，處三年以上十年
以下有期徒刑，併科新臺幣七百萬元以下罰金。
意圖供自己或他人犯罪之用，而犯前二項之罪者，處無期徒刑或
七年以上有期徒刑，併科新臺幣一千萬元以下罰金。
未經許可，持有、寄藏或意圖販賣而陳列第一項所列槍砲者，處
一年以上七年以下有期徒刑，併科新臺幣七百萬元以下罰金。
第一項至第三項之未遂犯罰之。
槍砲彈藥刀械管制條例第12條
未經許可，製造、販賣或運輸子彈者，處1 年以上7 年以下有期
徒刑，併科新台幣500 萬元以下罰金。
未經許可，轉讓、出租或出借子彈者，處6 月以上5 年以下有期
徒刑，併科新台幣300 萬元以下罰金。
意圖供自己或他人犯罪之用，而犯前二項之罪者，處3 年以上10
年以下有期徒刑，併科新台幣700 萬元以下罰金。
未經許可，持有、寄藏或意圖販賣而陳列子彈者，處5 年以下有
期徒刑，併科新台幣300 萬元以下罰金。
第 1 項至第 3 項之未遂犯罰之。


司法院資訊處製作；財團法人民間司法改革基金會備份。
